臺灣基隆地方法院刑事判決
  111年度易字第9號
公  訴  人  臺灣基隆地方檢察署檢察官
被      告  廖玉輝




上列被告因侵占案件，經檢察官提起公訴（110年度偵字第6671
號），本院判決如下：
    主  文
廖玉輝犯侵占離本人持有物罪，處罰金新臺幣壹萬壹仟元，如易
服勞役，以新臺幣壹仟元折算壹日。
    事  實
一、廖玉輝於民國110年8月27日晚間11時16分許，在所居住之基
    隆市七堵區六堵一街「華納透天社區」（下稱華納社區）內
    ，見同社區住戶張祺不慎將其所有之行動電話1支（門號詳
    卷，價值約新臺幣＜下同＞24,000元，下稱本案行動電話，業
    已發還張祺）遺留於其所使用之車牌號碼000-0000號普通重
    型機車（下稱本案機車）之座墊上，廖玉輝於確認張祺離開
    現場後，認有機可趁，竟意圖為自己不法之所有，基於侵占
    離本人持有物之犯意，徒手取走本案行動電話後予以侵占入
    己。嗣因張祺驚覺本案行動電話遺留於本案機車座墊上之事
    ，返回本案機車停放處查看，未能尋獲本案行動電話，調閱
    監視器畫面並報警處理，乃循線查悉上情。
二、案經張祺訴由基隆市警察局第三分局報告臺灣基隆地方檢察署檢察官偵查起訴。
    理  由
壹、程序方面：
    本案據以認定被告廖玉輝犯罪之供述證據，公訴人及被告在
    本院審理時均未爭執其證據能力，復經本院審酌認該等證據
    之作成無違法、不當或顯不可信之情況，而非供述證據亦非
    公務員違背法定程序所取得，依刑事訴訟法第159條之5第2
    項、第158條之4規定反面解釋，均有證據能力，合先敘明。
貳、實體方面：
一、訊據被告矢口否認有何侵占離本人持有物犯行，辯稱：監視
    器畫面中拿走本案行動電話的人不是我。證人江國雄固證稱
    其係華納社區之保全，且證稱我即係監視器畫面中拿走本案
    行動電話之人，然其並非華納社區之保全云云。惟查：
　㈠告訴人張祺於110年8月27日晚間11時16分許，在華納社區內
    ，不慎將其所有之本案行動電話1支遺留於其所使用之本案
    機車座墊上後，旋有1名身著黑色短袖上衣、迷彩短褲、臉
    戴白色口罩之男子走向本案機車，一邊望向告訴人離去之方
    向，確認告訴人有無回頭，一邊徒手取走本案行動電話等情
    ，業據證人即告訴人張祺於警詢及偵訊時證述在卷（見偵卷
    第16頁至第17頁、第82頁），且有本院勘驗筆錄及附圖各1
    份附卷可佐（見本院卷第62頁至第63頁、第69頁至第75頁）
    ，被告就此亦未予爭執，堪以認定。
　㈡被告業於警詢時供承：（問：警方現出示現場監視器晝面，
    犯嫌你是否認識？）是我本人沒錯；（問：承上，警方依據
    現場監視器畫面影像，內容中竊嫌順手牽羊，竊取放置機車
    上手機1台，該名竊嫌是否就是你本人？）是我本人沒錯等
    語甚詳（見偵卷第10頁），而員警當日提示之監視器畫面截
    圖2張暨被告本人照片1張係彩色列印於同1頁面，員警以手
    寫「竊取手機之犯嫌是否為你本人？」等文字於該頁面右側
    下方，被告則於上開文字下方手寫「是」並簽署姓名（見偵
    卷第13頁）。由此，足認被告曾於警詢時自白其係取走本案
    行動電話之人。
　㈢另被告係華納社區之住戶乙節，業據其於本院準備程序時供
    承：我住在華納社區12年等語在卷（見本院卷第34頁）。而
    告訴人於警詢時證稱：我於110年8月27日晚間10時34分許在
    華納社區剛跳完跳繩，將本案行動電話放在本案機車的座墊
    上，當時我正在幫我媽媽的普通重型機車鋪遮雨墊，鋪完返
    回住家後，想起來本案行動電話忘記拿，返回現場拿時，發
    現本案行動電話不見，四處尋找都未發現，隨後我就打電話
    報警。我沒有親眼看到犯嫌本人，但我有先調閱社區監視器
    ，知道這個犯嫌是住在華納社區的住戶，我不認識犯嫌，但
    可以指認，被告即為犯嫌，我非常確定等語甚明（見偵卷第
    16頁至第17頁）；於偵訊時證稱：本案行動電話價值24,000
    元，係110年3月中購買，當時我將本案行動電話放在家門前
    的本案機車座墊上，我回到家發現忘了拿本案行動電話，回
    去察看時，本案行動電話已經不見等語在卷（見偵卷第82頁
    ），且有指認犯罪嫌疑人紀錄表1份在卷可佐（見偵卷第21
    頁至第29頁）。綜上，被告與告訴人既同為華納社區住戶，
    則告訴人指認被告即係取走本案行動電話之人乙節，洵屬可
    信。況證人即華納社區保全江國雄亦於警詢時證稱：我擔任
    華納社區的夜班保全，任職約1年1個月。我沒有親眼見到犯
    嫌本人，但自監視器影像可知犯嫌是華納社區的住戶，我可
    以指認犯嫌就是被告，確信度100％，因為我經常看到犯嫌出
    入社區等語甚明（見偵卷第32頁至第33頁），復有指認犯罪
    嫌疑人紀錄表1份在卷可考（見偵卷第37頁至第45頁）。而
    證人江國雄自109年8月15日至110年10月26日，均於華納社
    區擔任保全乙節，有華納社區管理委員會出具之在職證明1
    紙附卷可憑（見本院卷第51頁），自可佐證告訴人上揭指認
    無誤。是依告訴人及證人江國雄上揭證述，可佐被告於警詢
    時出於任意性之自白與事實相符，足認被告即係於上揭時、
    地取走本案行動電話之人。被告空言辯稱證人江國雄非華納
    社區保全，暨其並非取走本案行動電話之人云云，均非可採
    。
　㈣綜上所述，被告所辯各節，要屬臨訟卸責之詞，無足採信。
    本案事證明確，被告犯行堪以認定，應予依法論科。
二、論罪科刑：
　  按刑法第337條所謂「離本人所持有之物」，係指遺失物、
    漂流物以外，其他物之離本人持有，非出於其意思者而言（
    最高法院50年台上字第2031號判例參照）。故除遺失物、漂
    流物外，凡非基於持有人之意思，一時脫離本人所持有之物
    ，均屬離本人所持有之物。所有物於遺留後，所有人即驚覺
    且返回遺留處查看，該物自應評價為離本人所持有之遺忘物
    。查告訴人係將本案行動電話放置於本案機車座墊上後暫離
    該處，且其於離開上揭處所後，即發現其物品丟失，乃返回
    該處尋找並報警處理等節，業據其證述如前，足認告訴人並
    非不知其物係於何時、何地遺失，依上開說明，自難謂被告
    取走之物為遺失物，而應屬離本人所持有之物。故核被告所
    為，係犯刑法第337條之侵占離本人持有物罪。起訴意旨認
    被告所為係犯刑法第320條第1項之竊盜罪嫌，尚有未恰，惟
    業經公訴人當庭更正如前（見本院卷第66頁至第67頁），自
    無庸變更起訴法條，併此敘明。爰審酌被告前已因竊盜案件
    ，經臺灣士林地方檢察署檢察官以86年度偵字第1269號為職
    權不起訴處分確定，有其臺灣高等法院被告前案紀錄表在卷
    可憑（見本院卷第9頁），素行不佳；其見他人遺忘之貴重
    物品，不思遵循法令將所拾獲之物送請有關單位招領或通知
    失主，反為圖個人私利，逕將其所拾獲之財物據為己有，可
    見其欠缺對他人財產權之尊重，法治觀念亦有偏差；且其犯
    後始終犯行，犯後態度非佳；惟其所侵占之財物嗣由廖富美
    送交基隆市警察局第三分局偵查隊，而由員警發還告訴人，
    此有本院公務電話紀錄、基隆市警察局第三分局偵查隊拾得
    物登記簿影本、遺失（拾得）物領據影本各1份附卷可查（
    見本院卷第45頁、第49頁、第53頁），所生損害已有減輕；
    兼衡其所侵占財物之價值、智識程度、生活狀況（見偵卷第
    9頁，本院卷第67頁）、告訴人對本案之意見（見本院卷第4
    5頁）等一切情狀，量處如主文所示之刑，並諭知易服勞役
    之折算標準，以示懲儆。
三、被告侵占之物已發還告訴人，業經敘明如前，因本案犯罪所
    得已實際合法發還被害人，爰依刑法第38條之1第5項規定不
    予宣告沒收，附此敘明。
據上論斷，應依刑事訴訟法第299條第1項前段，判決如主文。
本案經檢察官陳怡龍、陳筱蓉提起公訴，檢察官林明志到庭執行
職務。
中　　華　　民　　國　　111 　年　　3 　　月　　9 　　日
                  刑事第四庭  法  官  謝昀芳
以上正本證明與原本無異。
如不服本判決，應於收受判決後20日內向本院提出上訴書狀，並
應敘述具體理由。其未敘述上訴理由者，應於上訴期間屆滿後20
日內向本院補提理由書（均須按他造當事人之人數附繕本）。「
切勿逕送上級法院」。
中　　華　　民　　國　　111 　年　　3 　　月　　9 　　日
                              書記官　王靜敏
附錄本案論罪科刑法條：
中華民國刑法第337條
意圖為自己或第三人不法之所有，而侵占遺失物、漂流物或其他
離本人所持有之物者，處1萬5千元以下罰金。